臺灣臺中地方法院刑事判決　　　　　　　　　　　　九十一年度自緝字第四二一號
　　自　訴　人　乙○○
　　被　　　告　甲○○
　　　　　　　　蔡娟
右列被告因詐欺案件，經自訴人提起自訴，本院判決如左：
    主      文
甲○○、蔡娟均無罪。
    理      由
一、自訴意旨略以：伊於民國八十九年初間，因朋友 (該人任職於承製烤漆板之鐵工
    廠)而認識被告甲○○、蔡娟，被告甲○○自稱其為勇泉公司轉包商，專於高
    速公路沿線裝設大型看板，嗣被告二人竟基於共同犯意之聯絡，共同意圖為自己
    不法之所，自八十九年六月間以向伊租用吊車、貨車 (十五噸、二十五噸、四十
    五噸)，並委託伊將大型看板、重型工字鐵及各種組合品等物，分別載運吊放安
    置於高速公路沿線為由，向自訴人施以詐術手段，使伊誤信被告甲○○確有履行
    契約之真意而陷於錯誤，致伊陸續出租吊車、貨車予被告甲○○，計自八十九年
    六月起至同年十月二十五日止，總計租車費用為新臺幣 (下同)一十萬六千五百
    元，被告甲○○雖交付伊面額八萬元之支票一張，惟支票屆期前，發票人即被告
    蔡娟 (即被告甲○○之配偶)已係拒絕往來戶，經提示亦未獲付款，故伊迄今
    未收得任何款項，且經伊向臺灣臺中地方法院豐原簡易庭對被告蔡娟提起民事
    訴訟 (業經勝訴判決確定在案)，仍未獲置理，並避不見面，自訴人始知受騙。
    因認被告二人犯有刑法第三百三十九條第一項之詐欺取財罪嫌等語。
二、訊之被告甲○○對於自八十九年六月間起至同年十月二十五日止，陸續向自訴人
    租用吊車、貨車，及委託自訴人將大型看板、重型工字鐵及各種組合品等物，分
    別載運吊放安置於高速公路沿線，總計租車費用為一十萬六千五百元，嗣僅交付
    面額八萬元之支票一張予自訴人，且該支票在屆期前，發票人即被告蔡娟已係
    拒絕往來戶，經提示亦未獲付款，自訴人迄今未收得任何款項等情坦承不諱，然
    堅決否認有何詐欺犯行，辯稱：伊之前確實從事設置高速公路看板的工作，嗣因
    生意週轉不靈，而未能給付自訴人上開款項，現從事廚師工作，另前交付予自訴
    人之支票雖於八十九年十月十日為付款提示、因存款不足而遭退票，伊即另行交
    付上揭支票，以換回業已退票之支票，伊是有誠意解決積欠自訴人租金之事，又
    上述支票交付予自訴人時，該支票存款戶頭中雖無存款，但倘有人匯款予伊，伊
    即會繳清票款，伊現願每月分期給付三千元至五千元予自訴人，以償還前開欠款
    ，伊實無向自訴人詐騙之意圖等語；訊據被告蔡娟則辯稱：伊為家庭主婦，甲
    ○○均使用伊名義之支票作生意往來，其與自訴人間關於上揭承租吊車、貨車之
    實際情形，伊並非清楚等語。
三、按犯罪事實應依證據認定之，無證據不得推定其犯罪事實，刑事訴訟法第一百五
    十四條定有明文；又刑法第三百三十九條第一項詐欺罪之成立，係以行為人意圖
    為自己或第三人不法之所有，以詐術使人將本人或第三人之物交付為要件。所謂
    以詐術使人交付，必須被詐欺人因其詐術而陷於錯誤，若其所用方法，不能認為
    詐術，亦不致使人陷於錯誤，即不構成該罪（最高法院四十六年台上字第二六０
    號判例意旨參照）。經查：
(一)、被告甲○○自八十九年六月間起至同年十月二十五日止，陸續向自訴人租用吊
      車、貨車，及委託自訴人將大型看板、重型工字鐵及各種組合品等物，分別載
      運吊放安置於高速公路沿線，總計租車費用為一十萬六千五百元，嗣僅交付面
      額八萬元之支票一張予自訴人，且該支票在屆期前，發票人即被告蔡娟已係
      拒絕往來戶，經提示亦未獲付款，自訴人迄今未收得任何款項等情，此為被告
      甲○○及自訴人所不爭執，並有自訴人提出之估價單、證明單、支票、退票理
      由單、民事判決書及確定證明書等影本附卷可稽。是被告甲○○既基於一般交
      易方式向自訴人租用吊車、貨車，經雙方談妥價格後由自訴人出租吊車、貨車
      予被告甲○○使用，並未見被告甲○○於承租時有何向自訴人施用詐術使自訴
      人陷於錯誤而出租之情事；另自訴人亦自承其係於八十九年十月間取得上開支
      票，而核該支票發票人即被告蔡娟係於同年十一月十日始成為拒絕往來戶，
      此有支票、退票理由單各一張為在卷可證，足見被告甲○○確實仍有「倘有錢
      即繳清票款」之真意，尚無賴債圖卸責任之情事，況被告甲○○到庭陳明其現
      願每月分期給付三千元至五千元予自訴人，以償還前開欠款，而自訴人亦同意
      此項分期償還之金額及方式，且雙方合意以被告甲○○開立本票方式清償欠款
      ，此有本院審判筆錄可證，並有被告甲○○補陳之和解書及本票影本附卷可稽
      ，足見被告甲○○亦乏不法所有之意圖，核與詐欺罪之構成要件有間。
(二)、就被告蔡娟部分，自訴人雖陳稱被告甲○○及蔡娟夫妻二人均有參與本件
      承租吊車及貨車之事，但為被告蔡娟所否認，且辯稱：「伊為家庭主婦，甲
      ○○均使用伊名義之支票作生意往來，其與自訴人間生意往來之實際情形，伊
      並非清楚」，而本院審酌自訴人提出之工作證明單及估價單影本上僅見被告甲
      ○○之簽名，未有被告蔡娟簽認之事實，實不應逕以被告蔡娟係用以給付
      租金款項之支票發票人，即謂被告蔡娟對自訴人施行詐騙之事，是被告蔡
      娟上述辯詞，尚屬可信，故被告蔡娟既未對自訴人施以任何詐術使之出租吊
      車、貨車，自亦非為刑法上之詐欺取財情形。
(三)、綜上各情，由自訴人指述之情形，並未見被告甲○○、蔡娟如何共同施以何
      種詐術使自訴人陷於錯誤而出租吊車、貨車予渠等，本件應屬債務不履行之民
      事問題。此外，本院復查無其他積極證據足認被告甲○○、蔡娟有何共同詐
      欺取財犯行，既無證據證明被告甲○○、蔡娟犯罪，依法自應諭知無罪之判
      決。
四、據上論斷，應依刑事訴訟法第三百四十三條、第三百零一條第一項，判決如主文
    。
中    華    民    國     九十一     年        九       月     六        日
                                    臺灣臺中地方法院刑事第一庭
                                        法  官  楊  曉  惠
右正本證明與原本無異。
如不服本判決，應於送達後十日內向本院提出上訴狀 （須附繕本） ，上訴於台灣高等
法院台中分院。
                                        書記官
中    華    民    國     九十一     年        九       月     六        日
